臺灣高等法院刑事判決　　　　　　　　　　　　　　九十三年度上易字第二九六號
　　上　訴　人　臺灣臺北地方法院檢察署檢察官
　　被　　　告　乙○○
右上訴人因被告竊盜案件，不服臺灣臺北地方法院九十二年度易字第一九五一號，中
華民國九十三年一月十二日第一審判決（起訴案號：臺灣臺北地方法院檢察署九十二
年度偵字第一六二０五號），提起上訴，本院判決如左：
    主  文
原判決撤銷。
乙○○結夥三人以上竊盜，累犯，處有期徒刑拾月。
    事  實
一、乙○○前有多次竊盜犯罪紀錄，復於民國九十年間，因公共危險 (酒醉駕車) 罪
    及妨害公務罪，經台灣板橋地方法院以九十年度易字第一七九八號刑事判決分別
    判處有期徒刑四月、六月，並定其應執行刑有期徒刑八月，乙○○不服提起上訴
    ，嗣經台灣高等法院以九十年度交上易字第四五三號刑事判決駁回上訴而告確定
    ，於九十一年五月八日執行完畢。詎乙○○猶不知自我反省，與二名真實姓名年
    六日中午十一時十四分許（起訴書誤載為十二時三十分許應予更正），無故侵入
    台北市大安區○○○路○段二五一巷十四弄六號五樓丙○○住處（無故侵入住宅
    部分，未據丙○○提出告訴），徒手竊取現金新台幣一萬元、美金五百元、金項
    鍊一條、金墜子四個、玉墜子一條、玉鐲一個、珍珠墜白金鍊一條、金錶一只、
    鑽石白金戒指一只、金老虎一個、康柏筆記型電腦一臺、ＦＯＳＳＩＹ手錶一只
    、煮咖啡器一組、手提袋一個等物，得手後隨即駕駛車號Ｆ３─９８１８號自用
    小客車逃逸，嗣丙○○向里長辦公室調閱其住處周邊巷弄之錄影帶，復向台北市
    停車管理處查詢停車資料始循線查悉上情。
二、案經台北市政府警察局大安分局報請臺灣臺北地方法院檢察署檢察官偵查起訴。
    理  由
一、訊據被告乙○○固不否認於九十二年二月二十六日近中午時分駕駛其所有車號Ｆ
    ３─９８１８號自用小客車至台北市○○○路○段二五一巷附近 (即被害人丙○
    ○住處附近 )，並將其所有前揭車號自用小客車停放在路邊停車格之情，核與卷
    附停車補繳費巡場時數登記表及台北市停車管理處九十三年二月二十六日北市停
    四字第０九三三一二九六一００號函附之車號Ｆ３─９８１８號自用小客車在台
    北市路邊公有收費停車場停車資料所載收費員於九十二年二月二十六日上午十一
    時二十三分第一次巡場時車號Ｆ３─９８１８號自用小客車停放在１０７８號路
    段編號三十四號停車格之情相符，惟被告仍矢口否認有何加重竊盜犯行，辯稱：
    我與吳文志是同鄉，吳文志在十年前曾參加我所召集之互助會，標得七十餘萬元
    即跑路，嗣後綽號「阿其」者跟我說他曾在台北市○○○路○段二五一巷附近遇
    到吳文志，所以我在九十二年二月二十六日前後數日均有至台北市○○○路○段
    二五一巷附近尋找吳文志，我不是專程到該處附近行竊云云。惟查：
(一)被害人丙○○住處於九十二年二月二十六日遭竊賊侵入其內行竊，計遭竊現金新
    台幣一萬元、美金五百元、金項鍊一條、金墜子四個、玉墜子一條、玉鐲一個、
    珍珠墜白金鍊一條、金錶一只、鑽石白金戒指一只、金老虎一個、康柏筆記型電
    腦一臺、ＦＯＳＳＩＹ手錶一只、煮咖啡器一組、手提袋一個等物，此業據被害
    人丙○○於警詢時指訴在卷。
(二)雖竊賊係利用被害人丙○○住處無人之際侵入其內而行竊，被害人丙○○或其家
    人並未目擊行竊之人，然被害人丙○○鍥而不捨先後向里長辦公室及台北市停車
    管理處調取案發當時其住處周邊之監視錄影帶及停車場停車情形。本院當庭勘驗
    被害人丙○○向里長辦公室所調取之被害人丙○○住處周邊之監視錄影帶，其中
    一捲係由被害人蘇逸耘住處往停車場方向拍攝之錄影帶，案發當日上午十一時十
    二分，有身著淺色上衣加背心之男子及另一名身著深色上衣加背心之男子由停車
    場方向走出，朝某一特定房屋 (註：即為遭竊之被害人丙○○住處之樓下大門 )
    方向移動，二人在門口停留約一分三十秒（註：似在開啟門鎖），於十一時十四
    分進入該屋內，十一時二十二分，身著淺色上衣加背心之該名男子由屋內外出朝
    停車場方向移動，十一時二十四分，該名身著淺色上衣加背心之男子又夥同另一
    名身著淺色上衣深色長褲之男子由停車場朝被害人丙○○住處方向移動並進入，
    十一時五十二分，身著深色上衣加背心之男子與另一身著淺色上衣深色長褲之男
    子一起由屋內外出（手中提有物品）朝停車場方向移動，十一時五十四分，該二
    人復朝被害人丙○○住處方向移動並進入，十一時五十九分，三人一起由屋內走
    出；另一捲係在路口拍攝之錄影帶，案發當日中午十二時許，一深色自用小客車
    駛至路口暫停等候一名身著深色上衣加背心之男子上車，業經本院勘驗屬實並筆
    錄在卷，被告對於本院勘驗該二捲錄影帶之內容亦表示無意見。雖然該二捲錄影
    帶之畫面無法清楚辨識出該三名男子之容貌，然本院勘驗該錄影帶已足以認定進
    入被害人丙○○住處行竊之竊賊共有三人，依該三人之身材應均已成年，且該三
    名竊賊曾數次往返停車場與被害人丙○○住處之間，顯然該三名竊賊之停車及置
    放賊贓之位置即在停車場一帶。又其中一捲錄影帶所顯示之案發當日中午十二時
    許，有一身著深色上衣加背心之男子進入一深色自用小客車之畫面，與另一捲錄
    影帶所顯示之案發當日上午十一時五十九分，竊賊三人從被害人丙○○住處走出
    之畫面，雖分別出自二個不同監控點之監視錄影器所拍攝之錄影畫面，然該二捲
    錄影帶所顯示之人其穿著均屬相同，且該三名竊賊係於十一時五十九分走出被害
    人丙○○住處，而十二時，即有一與竊賊中之一人穿著相同之人進入一深色自用
    小客車，時間極為緊接，顯然竊賊即係以置於被害人丙○○住處附近之停車場之
    該深色自用小客車為代步及載運贓物之交通工具。
(三)因被害人丙○○住處鄰近該停車場，被害人丙○○亦經常將其車輛停放在該停車
    場之停車格內，對於該停車場之停車格及相關停車格之進出位置十分熟稔，被害
    人丙○○乃前往台北市市○○道停車管理處辦公室請承辦人員調出停車收費管理
    員在該停車場的停車收費資料，其中只有被告所有車號Ｆ３─９８１８號自用小
    客車停車的時間與案發時間很相近，至於其他停放的車輛在該處都已經停放好幾
    個小時以上，顯然並不是在案發前後有移動過，且停車收費管理員後來要再去開
    單時，被告的車輛已經離開了，被告之車輛顯然非長時間停留在該停車格，此業
    據被害人丙○○於本院調查時以證人身分結證在卷，而觀諸卷附停車補繳費巡場
    時數登記表所示，被告前揭車號自用小客車係於停車收費管理員於上午十一時二
    十三分第一次巡場前已停放在該編號三十四號停車格內，之後在中午十二時十二
    分該編號三十四號停車格內已由另一車號之車輛停放，顯然被告前揭車號自用小
    客車停放在該停車格之時間係在案發當日上午十一時至十二時之間，核與上開勘
    驗錄影帶所顯示，竊賊行竊時間係在上午十一時十四分至十一時五十九分之時間
    相若；且被告前揭車號自用小客車係克萊斯勒廠「捲雲」之汽車，此有被告前揭
    車號自用小客車之照片四張在卷可稽，而上開勘驗錄影帶及翻拍照片所示之竊賊
    所駕駛之汽車（即畫面十二時所顯示之汽車），雖僅攝得車身側面而未能明瞭其
    車號，然該汽車之車色與被告前揭自用小客車之車色均屬深色系，該二車前後輪
    之輪圈外形完全相同（均屬五爪式輪圈），又捲雲之車輛，其特色即其車頭較其
    他廠牌之車輛微尖、凸起，該汽車之車頭與「捲雲」車系之車頭外觀亦相符合，
    故該監視錄影帶所拍攝之竊賊所駕駛之汽車與被告所有前揭車號自用小客車悉相
    一致，則被告即為竊賊之一，至此已明。
(四)證人即在被害人丙○○住處旁開設花店之張麗芳於警詢時證稱：「於該時我確有
    看見三人，其中二人共二次進出旁邊大樓，到離開時共有三人一起離去，從他們
    一來的時候即有看見一人提有手提袋，直至他們進出大樓到離開時，我有注意其
    中一人提的東西好像很重」、「 (提示乙○○刑事檔案照片影本) 我現在印象中
    他好像就是離去時手提重物該人，因我與他目光有交接」等語，又證人即在被害
    人丙○○住處旁開設鞋店之謝清宏於警詢時證稱：「於前 (二十五) 一日就有發
    現我公司前小公園內連續二天有三名可疑之人四處觀望，他們行為舉止十分異常
    ，也不是住附近的人，所以當時我特別注意他們」、「 (提示乙○○刑事檔案照
    片影本) 的確十分神似該三人中之其中一個」等語；嗣證人張麗芳於原審雖改稱
    ：該大樓進出的人很多，其以為是房客，所以不清楚是否有何可疑人物進出，也
    不知道進出之人是否包括被告，亦不記得警詢中所稱有人手提重物離開，該手提
    袋之樣子等語，證人謝清宏於原審亦改稱：不知道告訴人家中遭竊是何人所為，
    也不確定其警詢中所說曾經見過之可疑之人是否包括被告等語。證人張麗芳、謝
    清宏於警詢及原審之證述雖前後不一，然按證人先前不一致之陳述與一般傳聞陳
    述有兩個主要不同，第一，審判外陳述之人現正於法院作證，第二，該審判外的
    陳述，與審判中之證詞相較，極具證據價值，而傳聞陳述不得為證據的主要理由
    ，在於審判外之陳述未經具結、未經詰問、裁判者又未能親自見聞，有真實性之
    疑慮，證人先前不一致之陳述，亦為審判外之陳述，未經具結、未經詰問、裁判
    者亦未能親自耳聞陳述時之情狀，惟此時與一般審判外之陳述有所不同者，該證
    人正在法院作證，正處於被要求具結作證之狀態，裁判者得親自觀察證人前後陳
    述不一致之反應，以判斷究竟先前之陳述較為可採，亦或現在之陳述較為可採，
    亦即裁判者依據證人審判中之陳述來決定證人審判外不一致之陳述是否可採，就
    詰問而言，因證人現於法院作證，被告及其選任辯護人得對證人詰問，不但得詰
    問現在之證詞，亦得詰問其先前陳述之瑕疵，亦得以其先前陳述予以彈劾證人證
    詞之可信度，故等於亦已對於先後不一致之陳述為詰問，再就證據之價值而言，
    一般認為證人為先前陳述時，離案發事實的時間較近，證人之記憶較清晰，當時
    之陳述較審判中之陳述更具證據價值，因此刑事訴訟法於九十二年二月六日修正
    時特增訂第一百五十九條之二：「被告以外之人於檢察事務官、司法警察官或司
    法警察調查中所為之陳述，與審判中不符時，其先前之陳述具有較可信之特別情
    況，且為證明犯罪事實存否所必要者，得為證據」之規定，將證人先前不一致之
    陳述，視為傳聞法則之例外而承認其證據能力。其次為審究證人張麗芳、謝清宏
    二人在警詢及原審之證述以何者較為可採，本院乃依職權傳訊證人即查訪之員警
    甲○以明瞭證人張麗芳、謝清宏指認被告之程序，證人甲○於本院調查時證稱：
    「我們查訪的時候這兩位剛好住在被害人樓下，巷子很窄，他們分別開花店跟鞋
    店，就在被害人樓下大門的左右邊。被害人遭竊的二、三天，就有三個人在被害
    人家樓下的公園勘查地形，這是皮鞋店的老闆說的。當天錄影帶有拍到乙○○的
    車子停在巷子前面的停車格，有一個在樓下沒有上去，有一個在花店老闆娘目視
    下進入」、「（那兩位證人如何指認乙○○？）我們從車號查出車主，拿刑事檔
    案照片給他們看【就是拿偵查卷五四頁檔案照片給他們指認】，他們不是很確認
    ，因為本人跟照片有出入，鞋店公司老闆說很像，花店老闆娘很害怕，本來連查
    訪筆錄都不願意做」、「（你有沒有請教張麗芳跟謝清宏為何他們會特別注意有
    三個人在案發前二、三天左右在現場？）有，因為巷子很窄，剛好是巷子最後一
    條弄，公園很空曠，三個大人在那裡很明顯，而且連續出現二、三天，鬼鬼祟祟
    」等語，雖然員警未以列隊指認照片或真人之方式，而係以單一照片令證人張麗
    芳、謝清宏指認，然列隊指認之目的在於使指認人無法瞭解警方之真正想法及對
    於指認人之期待，使指認人必須本於自身確信指認列隊之真人或照片有無其目擊
    之犯罪嫌疑人，以免指認人附和警方之期望而任意指認，因此庭外指認之正當與
    否，並非以單一指認或列隊之複數指認做為惟一之區別標準，而在於指認人對於
    被指認人之印象，係存在於警方指認程序之前，或係受警方之不當誘導始形成，
    然如何判定庭外指認並未違反正當程序，且庭外指認具有可靠性，可由下列：（
    一）犯罪發生時證人有無觀看行為人之機會？（二）證人當時注意到行為人之程
    度為何？（三）證人先前對行為人特徵之描述之準確度如何？（四）指認時證人
    之確定程度如何？（五）犯罪發生時與指認時相距之時間如何？等五項標準予以
    檢視，本件被告於案發前數日即已出現在被害人丙○○住處附近，此為被告所供
    承，證人張麗芳、謝清宏之店面即與被害人丙○○住處相鄰，證人張麗芳、謝清
    宏實不乏目睹被告之機會，且被告多次出現在被害人丙○○住處對面之公園內神
    情鬼崇，且有身為陌生人之被告多次出現，難免會引起證人張麗芳、謝清宏之注
    意，且本件證人張麗芳、謝清宏係在九十二年二月二十八日為照片指認，距案發
    之時僅短短二日，庭外指認之時間點較接近案發時，證人張麗芳、謝清宏之記憶
    尚屬新鮮，且干擾證人張麗芳、謝清宏之諸種因素（例如來自被告之人情壓力，
    或證人本人對於冗長訴訟程序之厭倦，或證人對於「置身事外」之決心已超過其
    原來之正義感），亦較審判時為少，且警方供證人張麗芳、謝清宏指認之偵查卷
    第五十四頁所附之被告檔案照片與本院於九十三年五月二十六日當庭所拍攝之被
    告照片，兩相對照，被告容貌清晰且容貌幾無改變，供證人張麗芳、謝清宏指認
    之照片亦無失真之慮，況且證人張麗芳能清楚描述竊賊進出之次數及人數，且其
    目光與被告有所交接，又證人謝清宏係因連續二天有三名可疑之人四處觀望，行
    為舉止十分異常，亦非住居鄰近的人，故特別注意，且認為被告十分神似該竊賊
    中之其中一人，參以證人張麗芳、謝清宏與被告原不相識，其在警詢時之證述，
    自無誇大渲染之虞，故證人張麗芳、謝清宏於警詢時之指認應屬正確，至於證人
    張麗芳、謝清宏嗣於原審雖翻異前詞而改稱印象模糊，然參諸證人謝清宏於開庭
    前要求與被告隔離，並直承其覺得很危險等語，且證人張麗芳、謝清宏與被害人
    丙○○純屬鄰居關係，本件被害人丙○○住處遭竊本與證人張麗芳、謝清宏間無
    任何利益關係，則要證人張麗芳、謝清宏在案發後之九個月在法庭內明確指認被
    告即為竊賊之一，即屬苛求，況且證人張麗芳、謝清宏均不否認警詢筆錄內容之
    真實性，故證人張麗芳、謝清宏於警詢時之指認核與事實相符，自堪信為真實，
    益徵被告確為竊賊之一。
(五)被告雖辯稱吳文志在十年前 (有時稱數十年前) 曾參加我所召集之互助會，標得
    七十餘萬元即跑路，嗣後綽號阿其者跟我說他曾在台北市○○○路○段二五一巷
    附近遇到吳文志，所以我在九十二年二月二十六日前後數日均有至台北市○○○
    路○段二五一巷附近尋找吳文志云云。被告既然始終心懸吳文志倒其會款，必然
    細心保存互助會會單等證物，以為催討債務之憑據，且衡以十年前之七十餘萬並
    非小數，被告何以未對吳文志之積欠會款行為訴諸法律，迄今復未能提出其召集
    互助會之會單以供本院參酌，亦未能提出任何人證以證明被告於十年前確有召集
    互助會，此已有可議，且被告既係經由綽號「阿其」者之告知而得知吳文志之所
    在，然被告未能依本院之要求偕同綽號「阿其」者到庭，且供稱其與綽號「阿其
    」者認識約二、三年，我不知綽號「阿其」者係那裡人等語，綽號「阿其」者既
    與被告係於最近二、三年始認識，綽號「阿其」者何能知悉被告與吳文志之會款
    糾紛，又何以認識被告苦尋不著之吳文志，況且尋人應該係在清晨上班上學或夜
    間下班放學時分前往守候，其機率較大，被告卻選擇在一般人皆已前往上班上學
    而出門在外之中午時分前往台北市○○○路○段二五一號附近，且守候時間前後
    僅短短一小時，凡此豈是尋人之合理舉動，顯悖常情，顯係被告為隱蔽其竊盜犯
    行所編造之漏洞百出之遁詞，是被告所辯其前往被害人丙○○住處附近係等候吳
    文志云云，無非事後飾卸之詞，不足採信。
綜上所述，本院就被害人丙○○之指訴、證人張麗芳、謝清宏之指證及被害人丙○○
住處附近之監視錄影帶畫面、停車資料等事證參互以觀，已足認被告確係本件加重竊
盜犯行之竊賊之一，被告所辯其係前往被害人丙○○住處附近尋找積欠會款之吳文志
云云，明顯悖離常情，無非事後飾卸之詞，不足採信，本件事證明確，被告竊盜犯行
堪以認定。
二、核被告所為，係犯刑法第三百二十一條第一項第四款之結夥三人以上竊盜罪。被
    告與另二名不詳真實姓名年籍之成年人就前開竊盜犯行，有犯意聯絡及行為分擔
    ，係共同正犯。被告有如事實欄所載之犯罪科刑及執行情形，有本院被告全國前
    案紀錄表附卷可按，其於受上開有期徒刑執行完畢後，五年以內再犯有期徒刑以
    上刑之本罪，為累犯，應依刑法第四十七條之規定加重其刑。原審未能就扣案之
    監視錄影帶之內容及停車資料二者間之關係詳予審究，輕信被告之辯解，及證人
    張麗芳、謝清宏嗣後更易之證述，諭知被告無罪之判決，容有未當，檢察官據此
    提起上訴，其上訴為有理由，應由本院將原判決撤銷改判，爰審酌被告前已有多
    次竊盜罪犯罪紀錄，素行非佳，於日間結夥三人以闖空門方式侵入被害人丙○○
    飾詞狡卸，毫無悔意等一切犯罪情狀，量處如主文第二項所示之刑。
據上論斷，應依刑事訴訟法第三百六十九條第一項前段、第三百六十四條、第二百九
十九條第一項前段，刑法第二十八條、第三百二十一條第一項第四款、第四十七條，
判決如主文。
本案經檢察官呂光華到庭執行職務。
中　　　華　　　民　　　國　　九十三　　年　　　六　　　月　　 三十 　　日
                           　 臺灣高等法院刑事第二十四庭
                             　   審判長法  官　陳  貽  男
                               　       法  官  陳  憲  裕
                                 　     法  官  徐  世  禎
右正本證明與原本無異。
不得上訴。
                                   　   書記官  陳  玲  憶
中　　　華　　　民　　　國　　九十三　　年　　　六　　　月　　 三十 　　日
附錄本判決論罪科刑法條：
中華民國刑法第三百二十一條第一項第四款
　犯竊盜罪而有左列情形之一者，處六月以上、五年以下有期徒刑：
　一  於夜間侵入住宅或有人居住之建築物、船艦或隱匿其內而犯之者。
　二  毀越門扇、牆垣或其他安全設備而犯之者。
　三  攜帶兇器而犯之者。
　四  結夥三人以上而犯之者。
　五  乘火災、水災或其他災害之際而犯之者。
　六  在車站或埠頭而犯之者。
　前項之未遂犯罰之。
